臺灣高等法院高雄分院民事判決　九十二年度上字第九二號
　　　上　訴　人　台灣土地銀行股份有限公司
　　　法定代理人　乙○○
　　　訴訟代理人　甲○○
　　　被　上訴人　丙○○
當事人間請求清償借款事件，上訴人對於中華民國九十二年二月二十七日臺灣高雄地
方法院九十一年訴字第三四六四號第一審判決提起上訴，於九十二年十二月二十五日
辯論終結，茲判決如下：
　　　主　　　文
上訴駁回。
第二審訴訟費用由上訴人負擔。
　　　事實及理由
一、上訴人原名為台灣土地銀行，自九十二年七月一日起，經財政部九十年六月九日
    台財融(二)字第０九二八０一０八七五號函准予改制為台灣銀行股份有限公司，有
    該財政部函可稽，核無不合，先予說明。
二、上訴人起訴主張：原審被告鐘師晶邀同被上訴人為連帶保證人，於八十八年二月
    四日及八十八年三月一日向上訴人借款新台幣（下同）各二百萬元及八十七萬元
    ，合計二百八十七萬元，約定清償期限分別為一百零八年二月四日及同年二月一
　　日，按月平均攤還本息，並約定利息按年息百分之六．三計算。如有一期未按時
　　清償時，全部債務視為到期。且逾期清償時，逾期在六個月以內者，按上開利率
　　百分之十，逾期超過六個月者，按上開利率百分之二十加計違約金。詎鐘師晶自
　　原判決附表所示利息起算日起，即未依約清償本息，已喪失期限利益，現尚積欠
　　本金共二百七十二萬八千三百六十一元及如原判決附表所示利息及違約金。被上
　　訴人為鐘師晶借款之連帶保證人，自應負連帶清償之責等情，基於消費借貸契約
　　及連帶債務之法律關係，求為命被上訴人與鐘師晶應連帶給付上訴人二百七十二
　　萬八千三百六十一元及如原判決附表所示之利息及違約金之判決（原判決命鐘師
　　晶應給付上訴人一百八十九萬九千七百零六元本息及違約金部分，未據鐘師晶提
　　起上訴，及原判決命被上訴人應與鐘師晶連帶給付上訴人八十二萬八千六百五十
　　五元本息及違約金部分，均因鐘師晶與被上訴人未聲明不服而確定）。並聲明如
　　下：
  (一)原判決關於駁回上訴人後開第二項之訴部分廢棄。
　(二)被上訴人應再連帶給付上訴人一百八十九萬九千七百零六元及自八十九年十二月
    四日起至清償日止，按年息百分之六．三五計算之利息暨自九十年一月五日起至
    清償日止，其逾期在六個月以內者，按上開利率百分之十，逾期超過六個月者，
    按上開利率百分之二十計算之違約金。
三、被上訴人則以：鐘師晶借款二百萬元部分，借據上連帶保證人欄及核保欄之簽名
    與印文均非被上訴人所親簽及加蓋，被上訴人未為該二百萬元借款之連帶保證人
    等語，資為抗辯。並聲明：上訴駁回。
四、本件上訴人主張鐘師晶分別於八十八年二月四日及三月一日，向上訴人借得二百
　　萬元及八十七萬元，約定清償期限為一百零八年二月四日及同年二月一日，年息
　　現為百分之六．三。如未按期清償，全部債務視為到期，逾期清償時，並有違約
　　金約定。並邀同被上訴人擔任連帶保證人，而鐘師晶未依約清償本息，已喪失期
    限利益，現尚欠系爭餘款及如附表所示利息、違約金未清償之事實。其中鐘師晶
　　邀同被上訴人擔任連帶保證人，向上訴人借款八十七萬元部分事實，為被上訴人
　　所不爭執。並經原審判決被上訴人應與鐘師晶連帶給付八十七萬元借款部分積欠
    本金八十二萬八千六百五十五元及利息暨違約金，該判決已確定，本件所爭執者
    為被上訴人有無為系爭二百萬借款之連帶保證人，茲說明如後。
五、按當事人主張有利於己之事實者，就其事實有舉證之責任，為民事訴訟法第二百
    七十七條前段所明定。本件上訴人主張上開事實，若果成立，上訴人即可獲得有
    利之事實認定，被上訴人既否認於系爭二百萬元借據上簽名或蓋章則揆諸前揭說
　　明，上訴人就系爭二百萬元借據上之「被上訴人」之簽名或印章之真正之事實，
　　自應負舉證責任。
六、上訴人雖主張系爭二百萬元借據上之核保人員可證明被上訴人親自簽名云云，惟
    據證人即上訴人之徵信人員丁○○於原審證稱：「經當場指認，（借據上連帶保
    證人欄及對保人丙○○的名字）就是在場之丙○○所簽名及蓋章，在對保時，我
　　有要求丙○○影印身分證影本給我們．．」、「（八十八年二月間，從身分證影
　　本，去核對當時貸款之丙○○本人，當時可以確定是同一人？）應該可以確認是
　　同一人」（原審卷第五六、五七頁）。惟經原審要求丁○○以借款時所留身分證
　　影本比對在庭之丙○○時，證人則證稱：「．．惟現在我拿這身分證影本出來核
　　對身分證上的人跟現場之人是有點怪怪的」、「（從身分證影本比對現在丙○○
　　本人，是否可以確認同一人？）有點類似．．」（同上筆錄）等情，顯見證人對
　　於被上訴人是否即為八十八年二、三月間，擔任鐘師晶借款二百萬元部分之連帶
　　保證人，並無法明確肯認。而依證人所述，其承辦系爭二百萬元借款核保工作，
　　係八十八年二、三月間，距離原審審理時，尚不滿四年期間，倘丙○○確為系爭
　　二百萬元借款之連帶保證人，則證人於本院作證時，應可明確指認。是證人丁○
　　○所為證述，尚不足認定被上訴人於系爭二百萬元借據上簽名為保證人。又本院
　　囑託憲兵學校就鐘師晶八十八年二月四日之二百萬元借據上正、背面「丙○○」
　　之印文與八十八年三月一日之八十七萬元借據上正、背面「丙○○」之印文（八
　　十七萬元借據上連帶保證人欄被上訴人自認為其所簽名），則據憲兵學校於九十
　　二年十二月二日以堅研字第０九二０００五八七四號函稱：「八十八年二月四日
　　之二百萬元台灣土地銀行借據上正面『上方空白處』、『丙○○面晤確認簽章』
　　欄內『丙○○』之印文、背面『授信約定書』等字下方，『其他約定事項』等字
　　下方『丙○○』之印文與八十八年三月一日之八十七萬元台灣土地銀行借據上正
　　面『住址丙○○』等字下方『丙○○面晤確認簽章』欄內『丙○○』之印文、背
　　面『授信約定書』等字下方『其他約定事項』等字下方『丙○○』之印文間均不
　　能吻合」等語，是上訴人就系爭二百萬元借據上「被上訴人」之印章之真正，尚
　　無法舉證證明。此外本院就三月一日之八十七萬元與系爭二百萬元借據及原審命
　　被上訴人當場書寫之丙○○、高雄市１、２、３、４、８等字跡（原審卷四八頁
　　），勘驗比對結果，認三月一日八十七萬元借據與被上訴人在原審審理時所書之
　　「丙○○」之筆跡相同，顯見被上訴人於原審所書寫之簽名，並未刻意為之，反
　　觀系爭二百萬元借據上丙○○之簽名與三月一日八十七萬元借據及被上訴人在原
　　審審理時所書丙○○，其「程」字左半部之禾字有「示」與「禾」之別，右上部
　　「口」及右下部「王」字，其運筆走勢亦顯然不同，在「俊」字右半部之運筆走
　　勢亦有所異，在「發」之部分，則無論運筆走勢勾稽或外型尤屬截然有異。其運
　　筆走勢尤非一致，故系爭二百萬元借據之「丙○○」簽名，本院無從認定係被上
　　訴人親自簽名。
七、上訴人另主張之前先簽立八十八年二月四日八十七萬元借據，其上連帶保證人及
　　核保欄處被上訴人之簽名及印章，均為被上訴人所簽蓋，系爭二百萬元之借據之
　　印章與二月四日八十七萬元借據上印章、簽名相同云云。惟被上訴人於八十八年
　　二月二日出境迄至同年月十二日始行入境乙節，有其提出入出國日期證明書一份
　　在卷可稽（原審卷五一頁），並為上訴人所不爭執，堪可認定。顯見被上訴人於
　　八十八年二月四日並不在國內，衡情，自無可能於該二月四日八十七萬元借據上
　　簽名及蓋章。上訴人雖又謂二月四日八十七萬元借據係於八十八年一月十五日簽
　　立云云。然查，系爭二百萬元或三月一日八十七萬元部分，其核保欄處均有上訴
　　人核保職員之簽章，唯獨二月四日八十七萬元借據，在「被上訴人」簽章，其核
　　保欄處則未見上訴人職員任何核保簽章，此亦與常情有違，顯見二月四日八十七
　　萬元借據，上訴人並未向被上訴人進行核保程序。則不足以證明被上訴人於八十
　　八年二月四日八十七萬元借據上為簽章。從而，上訴人主張：被上訴人不否認擔
　　任八十八年三月一日八十七萬元借款之連帶保證人，而於三月一日簽訂八十七萬
　　元之借據，與被上訴人二月四日八十七萬元之借據，係屬同一筆，顯見被上訴人
　　早於二月四日即同意擔任八十七萬元借款部分之連帶保證人為由，並據以推論同
　　屬二月四日之二百萬元借款部分，必為被上訴人所知悉，並同意擔任連帶保證人
　　云云，即非可採。
八、至上訴人上訴狀所稱：原審被告鐘師晶為購買不動產向上訴人申請貸款二百八十
    七萬元，而被上訴人係鐘師晶之同居人，故不動產買賣契約書係由被上訴人代理
    鐘師晶與訴外人龍鎂建設有限公司簽訂，該契約第二條第四項訂明：「銀行貸款
    新台幣二百八十七萬元」，足證被上訴人知悉鐘師晶向上訴人貸款額度為二百八
    十七萬元，且所貸款項係用於購買不動產。嗣因專案融資低利貸款每戶借款額度
　　限制在二百萬元以下，故鐘師晶之貸款須分為二筆，一筆為二百萬元，另一筆為
    八十七萬元。鐘師晶與被上訴人因而於八十八年三月一日至上訴人處另行簽立借
    據，並再對保。被上訴人於原審已自認擔任鐘師晶八十七萬元借款之連帶保證人
    ，且因與鐘師晶同居並代理鐘師晶訂立不動產買賣契約，又為鐘師晶八十七萬元
　　借款之連帶保證人，自能不諉為不知，其否認為鐘師晶二百萬元借款之連帶保證
　　人，顯與事實不符云云。然連帶保證契約，必保證人與上訴人間有為保證人之意
　　思表示，始足當之，否則被上訴人縱與鐘師晶同居，代理鐘師晶訂立不動產買賣
　　契約或陪同鐘師晶向上訴人辦理貸款手續，均不得執此而推論被上訴人確曾為鐘
　　師晶借款二百元之連帶保證人。上訴人所稱上情，殊非可採。
九、從而上訴人既不能證明系爭二百萬元借據上之「被上訴人」簽章為真正，其本於
    消費借貸契約及連帶債務之法律關係，訴請被上訴人應再連帶給付上訴人一百八
    十九萬九千七百零六元本息及違約金，即嫌無據。原審就此部分為上訴人敗訴之
    判決，尚無不當，上訴意旨，仍執陳詞，指摘原判決此部分不當，為無理由，應
    予駁回。
十、結論：本件上訴為無理由，依民事訴訟法第四百四十九條第一項、第七十八條，
　　判決如主文。
中　　　華　　　民　　　國　　九十三　　年　　　一　　　月　　 九　　　 日
　　　　　　　　　　　　　　　　　　　　　　　　民事第二庭
~B1審判長法官　簡色嬌
~B2法　　　官　陳真真
~B3法　　　官　周慶光
正本係照原本作成。
如對本判決上訴，須於判決送達後二十日內向本院提出上訴狀，其未表明上訴理由者
，應於上訴後二十日內向本院提出上訴理由書（均須按他造當事人之人數附繕本）。
上訴時應提出委任律師或具有律師資格之人之委任狀，並依附註條文規定辦理。
中　　　華　　　民　　　國　　九十三　　年　　　一　　　月　　 十二　　 日
~B法院書記官　馬蕙梅
附註：
民事訴訟法第四百六十六條之一：
對於第二審判決上訴，上訴人應委任律師為訴訟代理人，但上訴人或其法定代理人具
有律師資格者，不在此限。
上訴人之配偶、三親等內之血親、二親等內之姻親，或上訴人為法人、中央或地方機
關時，其所屬專任人員具有律師資格並經法院認為適當者，亦得為第三審訴訟代理人。
第一項但書及第二項情形，應於提起上訴或委任時釋明之。
                                                                      ＡＦ
